【裁判字號】    98,交訴,7
【裁判日期】    980331
【裁判案由】    公共危險等
【裁判全文】
臺灣板橋地方法院刑事判決               98年度交訴字第7號
公  訴  人  臺灣板橋地方法院檢察署檢察官
被      告  甲○○
上列被告因公共危險等案件，經檢察官提起公訴（97年度調偵字
第1569號），於本院準備程序進行中，被告就被訴之事實為有罪
陳述，經告知被告簡式審判程序之旨，並聽取當事人之意見後，
裁定進行簡式審判程序判決如下：
    主  文
甲○○因過失傷害人致重傷，處有期徒刑伍月；又駕駛動力交通
工具肇事，致人傷害而逃逸，累犯，處有期徒刑柒月。應執行有
期徒刑拾月。
    事  實
一、甲○○曾犯麻醉藥品管理條例案件，分別經臺灣高等法院80
    年上易字第5845號判決有期徒刑1 年確定，及經臺北地方法
    院80年訴字第2305號判決有期徒刑6 年確定，兩罪刑經接續
    執行，於民國83年7 月13日假釋出監，嗣該假釋經撤銷，尚
    餘殘刑4 年23日；其復因犯麻醉藥品管理條例，先後經臺灣
    臺北地方法院84年度易字第319 號判決有期徒刑8 月確定、
    經臺灣高等法院85年度上訴字第2476號判決有期徒刑5 年4
    月確定，暨因藥事法案件，經臺灣臺北地方法院84年訴字第
    1112號分別判決有期徒刑1 年、1 年，應執行刑1 年6 月確
    定，上揭三罪與前揭假釋遭撤銷之殘刑接續執行後，再於89
    年3 月20日假釋付保護管束，惟於假釋期間又因施用毒品（
    該施用毒品部分後經觀察、勒戒及強制戒治）致該假釋遭撤
    銷，尚餘殘刑5 年4 月6 日，經於91年1 月11日經接續強制
    戒治處分而為執行後，於95年12月31日因縮短刑期執行完畢
    。其仍不知警惕，明知其未領有重型機車駕駛執照，竟於96
    年12月15日上午8 時40分許，騎乘車號PLI-596 號重型機車
    ，沿臺北縣板橋市○○路由北向南方向行駛，同日上午9 時
    10分許行經板橋市○○路○ 段243 號前之劃有分向線雙向車
    道路段，本應注意汽車超越前車時，應於前車左側保持半公
    尺以上之間隔超過，行至安全距離後，再顯示右方向燈駛入
    原行路線，並應注意車前狀況，隨時採取必要之安全措施，
    且依當時天候晴、日間有自然光線、路面乾燥無缺陷、道路
    無障礙物，視距良好，並無不能注意之情事，竟疏未注意及
    此即冒然自右側超車，致同向由林複瑆（起訴書均誤載為林
    複瑆，應予更正）所騎乘車號CQV-322 號重型機車不及反應
    ，與甲○○所騎乘之重型機車發生撞擊，造成林複瑆受有頭
    部外傷合併顱內出血、左鎖骨骨折、胸部挫傷合併第五根、
    第六根、第七根肋骨骨折及四肢多處擦傷，經送醫呈左側肢
    體偏癱、左上肢及左下肢肌力均為零，經藥物治療、復健治
    療，左上肢肌力仍為零、左下肢肌力為，已致其行動困難
    無法正常工作或活動，經一年之治療仍無法恢復，而屬刑法
    第10條第4 項第4 款之嚴重減損一肢以上之機能之重傷害。
    詎甲○○明知其已駕駛動力交通工具肇事致林複瑆受傷，竟
    未停車查看乙○○傷勢，亦未主動報警及請求救護，即逕自
    駕車逃逸，嗣經一名姓名年籍不詳之周姓路人記下甲○○車
    牌號碼後報警處理，始循線查獲。
二、案經乙○○之妻丙○○訴由臺北縣政府警察局海山分局報告
    臺灣板橋地方法院檢察署檢察官偵查起訴。
    理  由
一、按除被告所犯為死刑、無期徒刑、最輕本刑為3 年以上有期
    徒刑之罪或高等法院管轄第一審案件者外，於第一次審判期
    日前之準備程序進行中，被告先就被訴事實為有罪之陳述時
    ，審判長得告知被告簡式審判程序之旨，並聽取當事人、代
    理人、辯護人及輔佐人之意見後，裁定進行簡式審判程序，
    刑事訴訟法第273 條之1 第1 項定有明文。經核本件被告所
    犯係死刑、無期徒刑、最輕本刑為3 年以上有期徒刑以外之
    罪，其於準備程序中就被訴事實為有罪之陳述，經法官告知
    簡式審判程序之旨，並聽取公訴人、被告之意見後，本院爰
    依首揭規定，合議裁定由受命法官獨任進行簡式審判程序，
    合先敘明。
二、上開事實，業據被告甲○○於本院審理時坦承不諱，核與告
    訴人丙○○指訴其夫林複瑆於前揭時、地發生車禍事故而受
    有前載傷害之陳述一致，並有道路交通事故草圖、現場圖、
    道路交通事故調查報告表(一)(二)現場暨車損照片24張、臺北縣
    政府警察局海山分局交通分隊查訪表、疑似道路交通事故肇
    事逃逸追查表、亞東紀念醫院診斷證明書、西園醫院診斷證
    明書暨98年3 月16日（98）西園醫字第61號函文，以及臺灣
    省臺北縣區車輛行車事故鑑定委員會北縣鑑字第975180300
    號鑑定意見書附卷可稽（詳見偵查卷宗第10、16-31 、34、
    63-64 、70頁，本院卷第42-81 頁），堪信被告前揭自白為
    真實。從而本件事證明確，被告之過失致人受重傷及駕駛動
    力交通工具肇事致人受傷而逃逸之犯行均洵堪認定，應依法
    論科。
三、查被害人林複瑆因被告駕車肇事受有受有頭部外傷合併顱內
    出血、左鎖骨骨折、胸部挫傷合併第五根、第六根、第七根
    肋骨骨折及四肢多處擦傷，其中其手部之傷害，送醫時亦呈
    左側肢體偏癱、左上肢及左下肢肌力均為零，經藥物治療、
    復健治療，左上肢肌力仍為零、左下肢肌力為，已致其行
    動困難無法正常工作或活動，經一年之治療仍無法恢復乙節
    ，有前揭西園醫院98年3 月16日（98）西園醫字第61號函函
    文與所附乙○○之病歷資料足稽（詳本院卷第42-81 頁），
    屬刑法第10條第4 項第4 款所定「嚴重減損一肢以上之機能
    。」之重傷。是核被告甲○○所為，係犯刑法第284 條第1
    項後段之過失致重傷罪，及同法第185 條之4 之駕駛動力交
    通工具肇事致人傷害而逃逸罪。起訴書記載被告過失傷害部
    分係犯刑法第284 條第1 項前段之普通過失傷害罪，容有違
    誤，惟與本件論科之過失致重傷罪名係列於同一條項，無庸
    變更檢察官引用法條，且檢察官亦於本院審理時以言詞更正
    之，尚無適用刑事訴訟法第300 條變更起訴法條之要。又其
    所犯上開二罪間，犯意各別，行為互殊，罪名有異，應予分
    論併罰。再被告有如事實欄所載之論罪科刑及執行情形，有
    臺灣高等法院被告前案紀錄表1 份在卷足憑，其於有期徒刑
    執行完畢後，5 年內故意再犯本件有期徒刑以上之肇事逃逸
    罪，為累犯，就肇事逃逸罪部分，應依刑法第47條第1 項之
    規定加重其刑。復按汽車駕駛人，無駕駛執照駕車，因而致
    人受傷，依法應負刑事責任者，加重其刑至二分之一，道路
    交通管理處罰條例第86條第1 項定有明文。本案被告並未領
    有機車駕駛執照，有證號查詢機車駕駛人結果可稽（附於偵
    查卷第45頁），是其無照駕駛致人受傷致重傷，就其所犯過
    失致重傷部分，應依道路交通管理處罰條例第86條第1 項之
    規定，加重其刑，起訴書漏未敘及此，應予補充。爰審酌被
    告之素行非佳，有臺灣高等法院被告前案紀錄表乙份在卷可
    佐，教育程度為國小畢業（參見警詢筆錄），其違規行駛車
    輛之過失程度匪淺，所造成被害人傷害之程度亦非輕，而於
    肇事後逃逸，惡性尤重，迄今亦尚未能與告訴人達成民事和
    解，但犯後坦認犯行態度甚佳之一切情狀，分別量處如主文
    所示之刑並定其應執行之刑，以資儆懲。
據上論結，應依刑事訴訟法第273條之1第1項、第299條第1項前
段，道路交通管理處罰條例第86條第1 項，刑法第284 條第1 項
後段、第185 條之4 、第47條第1 項、第51條第5 款，刑法施行
法第1 條，判決如主文。
本案經檢察官江祐丞到庭執行職務。
中    華    民    國    98    年    3     月    31    日
                  交通法庭   法  官  邱景芬
以上正本證明與原本無異。
如不服本判決應於收受判決後10日內向本院提出上訴書狀，並
應敘述具體理由。其未敘述上訴理由者，應於上訴期間屆滿後
20日內向本院補提理由書（均須按他造當事人之人數附繕本）
「切勿逕送上級法院」。
                              書記官   黃文儀
中    華    民    國    98    年    4     月    1     日
附錄本案論罪科刑法條全文：
中華民國刑法第284條
因過失傷害人者，處 6 月以下有期徒刑、拘役或 5 百元以下罰
金，致重傷者，處1年以下有期徒刑、拘役或5百元以下罰金。
從事業務之人，因業務上之過失傷害人者，處 1 年以下有期徒刑
、拘役或1 千元以下罰金，致重傷者，處 3 年以下有期徒刑、
 拘役或2千元以下罰金。
中華民國刑法第185條之4
駕駛動力交通工具肇事，致人死傷而逃逸者，處 6 月以上 5 年
以下有期徒刑。


司法院資訊處製作；財團法人民間司法改革基金會備份。
